【裁判字號】    99,上易,52
【裁判日期】    990125
【裁判案由】    傷害等
【裁判全文】
臺灣高等法院臺南分院刑事判決          99年度上易字第52號
上  訴  人
即  被  告  乙○○
上  訴  人
即  被  告  甲○○
上列上訴人因傷害等案件，不服臺灣臺南地方法院98年度易字第
853號，中華民國98年11月23日第一審判決（起訴案號：臺灣臺
南地方法院檢察署98年度偵字第2633號），提起上訴，本院判決
如下：
    主  文
上訴駁回。
    理  由
一、按不服地方法院之第一審判決而上訴者，應向管轄第二審之
    高等法院為之；上訴書狀應敘述具體理由。刑事訴訟法第36
    1條第1項、第2項分別定有明文。又第二審法院認為上訴書
    狀未敘述理由，或上訴有第362條前段之情形者，應以判決
    駁回之，同法第367條前段亦有明文規定。所謂不服第一審
    判決之具體理由，必係依卷內既有訴訟資料或提出新事證，
    指摘或表明第一審判決有何採證認事、用法或量刑等足以影
    響判決本旨之不當或違法，而構成應予撤銷之具體事由，始
    足當之（例如：依憑證據法則具體指出所採證據何以不具證
    據能力，或依憑卷證資料，明確指出所為證據證明力之判斷
    如何違背經驗、論理法則）；倘僅泛言原判決認定事實錯誤
    、違背法令、量刑失之過重或輕縱，而未依上揭意旨指出具
    體事由，或形式上雖已指出具體事由，然該事由縱使屬實，
    亦不足以認為原判決有何不當或違法者（例如：對不具有調
    查必要性之證據，法院未依聲請調查亦未說明理由，或援用
    證據不當，但除去該證據仍應為同一事實之認定），皆難謂
    係具體事由，俾與第二審上訴制度在請求第二審法院撤銷、
    變更第一審不當或違法之判決，以實現個案救濟及節制濫行
    上訴之立法目的相契合，並節制濫行上訴（最高法院97年度
    台上字第892號判決參照）。是倘上訴人之上訴書狀雖敘述
    上訴理由，惟並未具體敘述第一審判決有何不當或違法情形
    ，即與未敘述具體理由無異，所為上訴，即非適法。
二、本件上訴人即被告卓天順、甲○○二人不服原判決，於民國
    98年12月7日提起第二審上訴，其上訴理由略以：
  (一)上訴人即被告卓天順部分：否認有於停放車時，車尾碰觸
    到案外人吳承穆所有之車牌號7597-MB之自小客車之情事。
    更堅決否認有告訴人指控及原審判決所謂，事經吳承穆報警
    ，當歸仁警察派出所制服警員丙○○據報前來處理，而甲○○因與警員丙○○發生口頭爭執，見甲○○為警壓制於地面
    時，對丙○○口出「幹你娘」之穢語，並快速趨前，徒手攻
    擊警員丙○○臉部，致丙○○受有前鼻樑表淺傷0.5x0.2公
    分、左眉外側表淺傷0.3×0.2公分之傷害等情事。至於警
    員丙○○身上之傷，恐係出自其當初其出手欲強行壓制共同
    被告甲○○於地時，因甲○○掙扎，不擬接受其壓制，丙○○自己一時不小心膝部觸及地面，以及後來當上訴人乙○○
    欲勸甲○○起身，丙○○見狀而欲另改壓制上訴人乙○○於
    地面，但上訴人亦本能要掙脫其壓制之際，雙方互為碰觸所
    致成，絕非如丙○○片面指控所稱，係因上訴人乙○○之故
    意出手對其毆擊所致生。況依證人徐林木於原審審理時到庭
    所證：「…我出來的時候，看到警察與乙○○兩個在地上，
    乙○○被警察壓在地上，員警掐住乙○○的脖子，我那時有
    去勸架，說有事好好講。」等語，益證上訴人乙○○當時只
    有在地面上，作本能掙扎之餘地。有關原審判決另分別採
    信所謂證人孫聖潔及吳承穆之證詞，資為本件不利上訴人乙○○有罪判決之論據，亦不無斟酌餘地，蓋以孫聖潔與吳承
    穆二人，乃親屬關係，且彼二人更均係本件兩造因停車碰觸
    糾紛事件，訴訟上立場對立之當事人，復因當初報警前來現
    場處理之人又係吳承穆，故有關彼二人之證言，自有偏頗於
    告訴人即警員丙○○之虞，彼二人證述內容之真實性，自令
    人存疑，原審判決疏未進一步詳予調查斟酌，即附和告訴人
    丙○○之指控說詞，遽採為不利上訴人乙○○判決之基礎，
    有應於審判期日調查之證據，而未予調查之判決違背法令云
    云。
  (二)上訴人即被告甲○○部分：本案上訴人確曾在場幫腔勸阻
    ，希望息事寧人，從而與警員丙○○發生口頭爭執；又警員
    丙○○對甲○○動粗，強欲將上訴人壓制於地面並帶回派出
    所，上訴人本能掙扎互有拉扯，以及當時係對共同被告乙○○罵三字經等情。否認有原審判決所指，有當場對告訴人
    丙○○以「幹你娘」之穢語公然辱罵情事；更無告訴人所稱
    於其走近上訴人，欲將上訴人帶回派出所之際，上訴人突然
    以右手敲擊告訴人之左前胸（未成傷）等情事。證人許榮
    錦證稱，其對上訴人「罵三字經之具體內容都記不清楚了」
    ，則其證言顯存有瑕疵，證據能力更有疑問，豈能遽採為不
    利上訴人判決之基礎？再者，另一證人孫聖潔於98年9月9日
    於原審法院審理時到庭作證，並證述上訴人甲○○有插嘴幫
    腔後，多次以「幹你娘」之穢語辱罵警員丙○○；及當員警
    走近，欲將上訴人帶回派出所之時，上訴人突然以右手敲擊
    丙○○之左前胸…等語。惟證人孫聖潔係本件關係人吳承穆
    之親屬，與上訴人甲○○及共同被告乙○○二人，因停車糾
    紛立場對立，且警員丙○○又係因吳承穆之報案，而據報到
    現處理糾紛之人，是吳承穆之證言顯然係偏頗於告訴人一方
    ，其證言之真實性更令人存疑，豈能遽資為不利上訴人甲○○判決之基礎？據聞吳承穆家人似在經營電動業，是否案
    發前員警丙○○事先即與吳承穆或其家人已有相當熟識，倘
    真是如此，則員警丙○○處理本件車損事件有無偏坦徇私？
    其與吳承穆等多名證人於本案所為不利於被告甲○○證詞之
    真實性，即不無可疑云云。
三、經查：原判決認定上訴人即被告乙○○於民國98年2月8日某
    時與其友人翁佳宏駕駛車牌號碼U7－4465號自小客車（下稱
    甲車），前往拜訪居住臺南縣歸仁鄉○○路○段二四八號之
    上訴人即共同被告甲○○，並將甲車停放在不特定人得共聞
    共見之前述成功路一段二五０巷巷口，因停放時甲車車頭與
    吳承穆所有停放在同一處所之車牌號碼7597-MB號自小客車
    （下稱乙車）車尾疑似有碰撞之跡象，吳承穆因聞到乙○○
    身上有明顯之酒味，不待與乙○○理論直接報警處理，臺南
    縣警察局歸仁分局歸仁派出所備勤警員丙○○接獲通報後，
    隨即單獨身著警察制服並駕駛警車趕抵現場，到場後先檢查
    甲乙兩車碰撞情形，經詢問後，吳承穆、乙○○分別稱係上
    揭車輛之車主，經丙○○不斷要求乙○○交代肇事者真實身
    分之際，在場之甲○○插嘴幫腔後，竟基於公然侮辱及於公
    務員依法執行職務時當場侮辱之犯意，隨即多次以「幹你娘
    」之穢語，公然、當場侮辱依法執行職務之丙○○，而當丙○○認定甲○○已涉及公然侮辱及侮辱公務員之罪嫌，立即
    走近甲○○欲將其帶回派出所，詎甲○○另興起對於公務員
    依法執行職務實施強暴行為之犯意，突然以右手敲擊丙○○
    之左前胸（未成傷），此時丙○○認定甲○○所為已另涉及
    妨害公務罪，旋即出手將甲○○壓制在地面上，甲○○因而
    受有頭部、胸部、右腰部、四肢鈍挫傷之傷勢，此際乙○○
    見狀基於公然侮辱及於公務員依法執行職務時當場侮辱，以
    及傷害人之身體與對於公務員依法執行職務實施強暴行為之
    犯意，先對丙○○口出「幹你娘」之穢語，同時快速趨前徒
    手攻擊丙○○臉部，致丙○○受有前鼻樑表淺傷0.5×0.2公
    分、左眉外側表淺傷0.2×0.2公分之傷害，丙○○遭受乙○○攻擊後，被迫放棄繼續壓制甲○○，轉而欲逮捕涉及公然
    侮辱、侮辱公務員、傷害及妨害公務罪嫌之乙○○，並與乙○○發生拉扯、扭打，造成丙○○再受有雙膝多處表淺傷之
    傷害，乙○○亦受有頭胸部鈍挫傷、右腰、雙足、左手臂擦
    傷之傷害。被告乙○○、甲○○固坦承於上揭時地因停車問
    題先與吳承穆有所紛爭，嗣再與身著警察制服駕駛警車到場
    之告訴人即處理警員丙○○有所爭執，被告甲○○在現場有
    罵幹你娘，被告乙○○因與丙○○身體接觸而滾在地上之事
    實，惟均矢口否認有何上揭犯行，被告乙○○辯稱：伊沒有
    對丙○○罵三字經，也有沒有出手打他；被告甲○○辯稱：
    伊沒有出手打丙○○，伊係對乙○○罵三字經，不是針對丙○○云云。惟上開犯罪事實業據證人孫聖潔、吳承穆證述在
    卷，亦均與證人即告訴人丙○○結證情節大致相符，並有恆
    生醫院98年2月8日診斷證明書一紙及受傷照片5紙在卷可稽
    ，而被告甲○○於原審審理時一再辯稱伊係對乙○○罵三字
    經，不是針對丙○○云云，惟於警詢及偵查中僅供稱伊未對
    警察罵三字經等情，並未承認當場有罵三字經並辯解對象係
    乙○○，顯見被告甲○○此部分辯解與實情不符，尚非可採
    。並以被告乙○○所為，係犯刑法第135條第1項妨害公務執
    行罪、第140條第1項侮辱公務員罪、第277條第1項傷害罪、
    第309條第1項公然侮辱罪；被告甲○○所為，係犯刑法第13
    5條第1項妨害公務執行罪、第140條第1項侮辱公務員罪、第
    309條第1項公然侮辱罪。又被告乙○○以一行為，同時觸犯
    刑法第135條第1項妨害公務執行罪、第277條第1項傷害罪；
    另與被告甲○○各自以一行為，同時觸犯刑法第140條第1項
    侮辱公務員罪、309條第1項公然侮辱罪，分別為一行為觸犯
    數罪名之想像競合犯，應依刑法第55條前段之規定，被告乙○○論以較重之傷害罪及侮辱公務員罪；被告甲○○論以較
    重之侮辱公務員罪。被告二人所犯上開各罪間，犯意個別為
    之，應予分論併罰。及審酌被告二人於員警依法執行勤務時
    口出穢言予以侮辱，其後甚施以強暴，所為已妨害國家公權
    力正常之運作，藐視法治及挑戰執法公權力之心態及行為顯
    屬不該、犯後態度不佳毫無悔意及告訴人之傷勢、檢察官求
    刑等一切情狀，分別量處如原判決主文所示之刑，並諭知易
    科罰金之折算標準，並分別定應執行之刑。經核原判決所為
    論敘，俱有卷存證據資料可資復按，從形式上觀察，並無判
    決違背法令之情形存在。
四、被告甲○○、乙○○均以證人孫聖潔、吳承穆二人為親屬關
    係而爭執該二人證言之證據能力及證明力云云。惟證人間縱
    具有親屬關係，其等基本事實之陳述，在法律上並無不得採
    取之限制，法院本諸審理所得之心證，予以採用，不得謂其
    無證據能力，指為採證違法。是被告二人以證人孫聖潔與劉
    承穆二人為親屬關係，有關證詞即無證據能力或不可採信，
    顯非適法。又被告甲○○辯稱其所出穢言係針對共同被告乙○○；另被告乙○○則辯稱無故意傷害告訴人丙○○之意圖
    部分，經核均係被告二人於原審所提出之抗辯，原審亦如上
    述，已分就被告二人上述抗辯，詳述不採之理由，被告二人
    僅援用與原審中同一抗辯事由提起上訴，並未依據卷內既有
    訴訟資料或提出新事證，指摘原判決認事用法有何不當或違
    法，並足構成應撤銷之具體事由，洵難認該部分指摘屬具體
    理由。至被告甲○○上訴意旨以吳承穆家人似在經營電動業
    ，是否案發前員警丙○○事先即與吳承穆或其家人已有相當
    熟識等語，主張員警丙○○處理本件車損事件有偏坦徇私，
    並爭執其與吳承穆等多名證人於本案所為不利於被告甲○○
    證詞之真實性云云，純屬毫無具體證據足憑之臆測之詞，自
    非可採。
五、原審判決就認定被告二人犯罪所憑之證據，已經詳細調查審
    酌，經核並無違背證據法則及論理法則。就量刑方面，亦已
    審酌被告二人之素行、犯罪一切情狀及其犯罪後態度，而量
    處其刑，經核亦屬妥適，並無過重或過輕之情形。被告二人
    提起上訴，固具備形式上之理由，但並未提出新事證以供調
    查，亦未依據卷內之訴訟資料，指摘原審判決有何足以影響
    判決本旨之不當或違法，而構成應予撤銷之具體事由。被告
    徒憑己意漫指原審判決不當，尚不足以動搖原審判決認定犯
    罪事實及量刑之基礎，難認係具體理由，其上訴顯然違背法
    律上之程式，應予駁回，並不經言詞辯論為之。
六、據上論斷，應依刑事訴訟法第 367 條前段、第 372 條，判
    決如主文。
中    華    民    國    99    年    1    月    25     日
                  刑事第一庭  審判長法  官  茆臺雲
                                    法  官  蔡長林
                                    法  官  陳顯榮
以上正本證明與原本無異。
不得上訴。
                                    書記官  劉岳文
中    華    民    國    99    年    1     月    25    日

司法院資訊處製作；財團法人民間司法改革基金會備份。
